臺灣高等法院交通事件裁定　　　　　　 94年度交抗字第516號
　　抗　告　人
　　即受處分人　甲○○
上列抗告人因違反道路交通管理處罰條例案件，不服臺灣臺北地
方法院中華民國94年5月24日所為裁定（94年度交聲字第307號）
提起抗告，本院裁定如下：
    主  文
抗告駁回。
    理  由
壹、原裁定以：
一、按交岔路口十公尺內，不得臨時停車；禁止臨時停車處所不
    得停車，道路交通安全規則第一百十一條第一項第二款、第
    一百十二條第一項第一款分別定有明文。又紅實線標線，設
    於路側，係用以禁止臨時停車，而設有禁止臨時停車標誌、
    標線之處所，不得停車或臨時停車，道路交通標誌標線號誌
    設置規則第一百四十九條第一項第一款第五目亦有明文。又
    汽車駕駛人在禁止臨時停車處所停車者，處新臺幣（下同）
    六百元以上一千二百元以下罰鍰，道路交通管理處罰條例第
    五十六條第一項第一款著有明文。次按汽車駕駛人，駕駛車
    輛未隨身攜帶駕駛執照者，處三百元以上六百元以下罰鍰，
    並責令補辦登記、補照、換照或禁止駕駛，道路交通管理處
    罰條例第二十五條第三款定有明文。
二、原處分意旨略以：本件異議人即受處分人甲○○駕駛車牌號
    碼六九○一—ＤＬ號自用一般小客貨車，於民國九十四年二
    月五日上午十一時四十五分許，在臺北市中正區○○○路○
    段、中山北路一段（人行地下道出口處前）交岔路口十公尺
    內禁止臨時停車處所停車，又於同日上午十一時五十分許，
    在上址，未隨身攜帶駕駛執照，而為臺北市政府警察局中正
    第一分局忠孝東路派出所員警逕行製單舉發，舉發通知單送
    達於受處分人後，受處分人於舉發通知單上所載應到案日期
    前向原處分機關提出申訴，經原處分機關請舉發單位即臺北
    市停車管理處調查結果，仍認受處分人有前開違規行為，原
    處分機關乃依前揭道路交通管理處罰條例第五十六條第一項
    第一款、第二十五條第三款（原處分機關贅載第一項）規定
    ，於九十四年三月二十三日依違反道路交通管理事件統一裁
    罰標準及處理細則第二條所定之標準表各裁處受處分人罰鍰
    九百元及三百元。
三、異議意旨略以：當日其係前往行政院遞交請願書，依行政院
    內保六駐警之指示將車暫停在旁邊，待其遞交請願函後即離
    開，當時還有人在車上，車廂後門亦打開，而且車還繼續發
    動，但臺北市政府警察局中正第一分局忠孝東路派出所卻開
    單舉發，其不服此種沒有公義，公器私用之不當行為。又鑑
    於治安敗壞，為保護自身權益，其將駕照、行照擺放安全地
    方，隨身攜帶是經過鑑證證明與正本無異之影印本，舉發員
    警明知其有合法駕照、行照為了告發而告發，不能令人信服
    云云。
四、經查：
  (一)在禁止臨時停車處所停車（北市裁二字第裁二二—ＡＣＶ四
    ○五九六○號）部分：
    受處分人於九十四年二月五日上午十一時四十五分許，將車
    牌號碼六九○一—ＤＬ號之自用一般小客貨車，停放在臺北
    市中正區○○○路○段、中山北路一段（人行地下道出口處
    前）交岔路口十公尺內之事實，有臺北市政府警察局ＡＣＶ
    四○五九六○號舉發違反道路交通管理事件通知單、臺北市
    政府警察局中正第一分局九十四年三月八日北市警中正一分
    交字第○九四三○八○○九○○號函、臺北市交通裁決所北
    市裁二字第裁二二—ＡＣＶ四○五九六○號違反道路交通管
    理事件裁決書各一份、臺北市○○○路○段（行政院前）紅
    線禁止臨時停車線相片三幀附卷可稽。觀之該等照片所示違
    規地點，確係於交岔路口十公尺內，且路側亦劃設有紅實線
    標線。而所謂「臨時停車」及「停車」，依道路交通管理處
    罰條例第三條第九款及第十款之規定，分別係指車輛因上、
    下人、客，裝卸物品，其引擎未熄火，停止時間未滿三分鐘
    ，保持立即行駛之狀態；及係指車輛停放於道路兩側或停車
    場所，而不立即行駛者。異議人既陳稱斯時係為前往行政院
    遞交請願書，則該車輛並非因上、下人、客，裝卸物品而停
    車，另受處分人不在車內駕駛座上，顯不能保持立即行駛之
    狀態，其應係「停車」而非「臨時停車」，是受處分人在交
    岔路口十公尺內禁止臨時停車處所停車甚明。受處分人雖辯
    稱：當時係依行政院內保六駐警之指示將車暫停在旁邊云云
    。惟據現場值勤員警所述，當時未有保六總隊員於違規停車
    現場，此有臺北市政府警察局中正第一分局九十四年三月八
    日北市警中正一分交字第○九四三○八○○九○○號函可佐
    。再者，值勤警員掣單舉發違反道路交通管理處罰條例所列
    之違規事實，本質上為行政處分，係公務員基於職務上權力
    ，依法就特定之具體事件所為具有公法上效果之單方行政行
    為，基於公務員為公法上行為具有公信力之原則，該行政處
    分當可被推定為真正，其據以依法處分之事實認定亦為真正
    無誤，本此公信原則，乃立法者賦予行政機關制定違反道路
    交通事件統一裁罰基準及處理細則，使勤務警員得當機處分
    ，以達其維護交通秩序、安全之行政目的。本件既經舉發機
    關提出受處分人違規事實之佐證，已如前述，而受處分人復
    不能就前開舉發錯誤提出相關證據以供調查，且查本件舉發
    並無不可信或違法取締之情況，則執勤員警基於維護交通秩
    序、安全職責所為之舉發，自應受到合法、正確之推定。從
    而，原處分機關依道路交通管理處罰條例第五十六條第一項
    第一款規定，裁處受處分人罰鍰九百元，核無不當。
  (二)駕駛車輛未隨身攜帶駕駛執照（北市裁二字第裁二二—ＡＣ
    Ｖ四○五九六一號）部分：
    受處分人於前揭時、地未隨身攜帶駕駛執照，而向執勤員警
    出示駕駛執照影本之事實，業據受處分人自承在卷，並有臺
    北市政府警察局ＡＣＶ四○五九六一號舉發違反道路交通管
    理事件通知單、臺北市交通裁決所北市裁二字第裁二二—Ａ
    ＣＶ四○五九六一號違反道路交通管理事件裁決書各一份附
    卷足憑。按汽車駕駛執照為駕駛汽車之許可憑證，由駕駛人
    向公路監理機關申請登記，考驗及格後發給之，道路交通安
    全規則第五十條定有明文，可知汽車駕駛執照乃公路監理機
    關發給汽車駕駛人駕駛汽車之許可憑證，非單純作為證明汽
    車駕駛人有駕駛汽車之身分、能力之證明。又依交通部路政
    司六十四年十二月二十三日路臺字第四四二六二號函文所示
    ：汽車行車執照及駕駛執照，不得以影本代替使用，另據交
    通部八十二年五月十四日交路八二字第○一五五七六號函釋
    ：持駕駛執照影本駕車，應依道路交通管理處罰條例第二十
    五條規定處罰，足見駕駛執照正本於駕駛人駕駛車輛時即應
    隨身攜帶，此亦為道路交通管理處罰條例第二十五條第三款
    所課予汽車駕駛人之行政上義務。值勤員警於執行交通稽查
    時要求出示汽車駕駛執照以供查稽，受稽查人即應提出可供
    即時查驗之汽車駕駛執照，證明其係經公路監理機關許可駕
    駛汽車，以利值勤員警執行交通管理，若人人皆以汽車駕駛
    執照影本提供查驗，則非但交通警察為辨其真偽而難以執行
    查稽工作，如遇車流量大，或容易交通阻塞之路段時，其亦
    無暇再執行其他交通勤務，維護交通安全秩序，故汽車駕駛
    人駕駛汽車時，應隨身攜帶者，應指汽車駕駛執照之原本而
    非影本，如此始符合道路交通管理處罰條例第二十五條第三
    款規定之立法原意。本件受處分人被查稽時僅出示駕駛執照
    影本，依上開之說明，非可謂已遵守法律所課予汽車駕駛人
    駕駛汽車時，應隨身攜帶駕駛汽車許可憑證之行政上義務，
    原處分機關以受處分人未攜帶駕照裁處並無違誤。從而，原
    處分機關依道路交通管理處罰條例第二十五條第三款規定，
    裁處受處分人罰鍰三百元，亦無不當。
貳、抗告意旨略以: 道路交通管理處罰條例、道路交通安全規則
    之立法固在維護社會秩序、保障人民行的安全，惟剝奪憲法
    賦予人民的請願權利；政府機關亦未預留陳情者停留之空間
    ，將其週圍畫為禁區，明顯於法不合。又今日社會治安敗壞
    ，抗告人為自保而將駕駛執照置於安全處所，未隨身攜帶，
    檢查出示影本亦能達相同效果，竟因此而遭處罰鍰，實難令
    人信服，為此提起抗告，請撤銷原裁定，以維權益。
參、原審認抗告人有於禁止停車處所停車及未隨身攜帶駕駛執照
    之事實，而駁回其異議，已於裁定中詳敘認定之依據及理由
    ，核無不合。抗告人猶執陳詞，以立法者制定之交通法規違
    反憲法保障人民訴願權利、攜帶駕駛執照影本亦可達查驗效
    果云云，提起抗告，為無理由，應予駁回。
肆、據上論結，應依道路交通案件處理辦法第26條，刑事訴訟法
    第412條，裁定如主文。
中　　華　　民　　國　　94　　年　　7 　　月　　29　　日
                  交通法庭審判長法　官  蔡永昌
　　　　　　　　　　　　　　　　法  官  陳榮和
　　　　　　　　　　　　　　　　法  官  蔡國在
以上正本證明與原本無異。
不得再抗告。
                                書記官  耿鳳君
中　　華　　民　　國　　94　　年　　7 　　月　　29　　日
